臺灣彰化地方法院民事判決　九十三年度訴字第二四號
　　原　　　告　甲○○○
　　訴訟代理人　劉 淑 華　律師
　　被　　　告　乙 ○ ○
　　訴訟代理人　丁 ○ ○
　　被　　　告　丙　　○
右當事人間請求分割共有物事件，本院於民國九十三年三月八日言詞辯論終結，判決
如左：
    主      文
兩造共有坐落彰化縣鹿港鎮○○段七九二地號、地目建、面積一九○．九九平方公尺
、同段七九三地號、地目建、面積二六．一四平方公尺土地，應合併分割為如附圖即
彰化縣鹿港地政事務所民國九十三年二月十三日土地複丈成果圖所示：編號甲部分面
積七二．三八平方公尺，由原告取得；編號乙部分面積七二．三八平方公尺，由被告
丙○取得；編號丙部分面積七二．三七平方公尺由被告乙○○取得。
訴訟費用由被告乙○○、丙○各分擔三分之一，餘由原告負擔。
    事實及理由
一、原告起訴主張：坐落彰化縣鹿港鎮○○段七九二地號、地目建、面積一九○．九
    九平方公尺土地，及同段七九三地號、地目建、面積二六．一四平方公尺土地，
    均為兩造共有，應有部分皆各為三分之一，查該二筆土地兩造間並無不分割期限
    之約定，亦無依物之使用目的不能分割之情形，惟無法協議為分割等情，為此訴
    請裁判分割。
二、被告乙○○、丙○均表示同意合併分割，丙○同意分得如附圖編號乙部分，乙○
    ○則請求分得該附圖編號丙部分。
三、原告主張之前揭事實，有所提土地登記謄本、地籍圖謄本在卷為證，並為被告所
    不爭執，自堪信為真實，其請求判決分割，即屬正當，應予准許。另系爭二筆土
    地相毗鄰，地目均為建，西面臨路，北面有巷道，其上現有由兩造無償借與之訴
    外人黃明宇所有之鐵皮屋（借期至九十八年九月二十三日止），有原告所提彰化
    縣鹿港鎮調解委員會九十二年民調字第二二○號調解書及彰化縣鹿港地政事務所
    九十三年一月十三日函送之土地複丈成果圖影本可參，兩造對此亦無爭執。
四、在分割方法方面，兩造均同意二筆土地合併分割，並由被告丙○取得如附圖即彰
    化縣鹿港地政事務所九十三年二月十三日土地複丈成果圖所示編號乙部分之土地
    。原告及被告乙○○則各主張由自己分得該附圖編號丙部分，他方分得編號甲部
    分，並且相持不下。雙方所持理由，原告係主張：系爭土地之共有人，原為伊與
    被告丙○及被告乙○○之前手即訴外人黃君澐三人共有，原共有人間前有分管之
    約定，附圖編號甲、乙分歸黃君澐及丙○，編號丙分歸原告，原告與被告丙○久
    居南部，不知土地何時遭訴外人黃明宇全部占用，並按月給付現金若干給被告乙
    ○○，至與系爭土地相鄰之七九一地號土地，於日據時代由原告之祖母出租與訴
    外人黃的使用，因租金微薄，不甚在意，多年不曾返回鹿港收租，於土地總登記
    時，亦不知申報土地權利，因土地係由黃的使用，地政機關乃登記為黃的所有，
    惟黃的現已死亡，且無後嗣，一時無法理清，原告因此暫時按兵不動，即該七九
    一地號土地之權利人並非被告乙○○，其請求分配編號丙部分，並非適當等語；
    被告乙○○則辯稱：伊在七九一地號土地有房屋，如編號丙部分由原告分得，伊
    將無法直接通行至道路（復興路），七九一地號土地係由其父黃尾吉占用，黃尾
    吉死亡後，由其繼承人使用迄今等情。查原告主張七九一地號土地於日據時代，
    由其祖母出租與訴外人黃的，其為該土地之權利人云云，根本是片面之詞，無以
    為證。至所稱與前共有人之間，就系爭土地有分管約定等詞，為被告乙○○所否
    認，且系爭土地目前大部分由訴外人黃明宇占用，苟有分管占用之約定，何以不
    知土地被他人占用？足徵所稱有分管約定，不能認為實在。況縱使可認為原共有
    人間有所稱之分管協議，對於本院定分割之方法，亦無拘束之效力。故原告主張
    其應分得編號丙部分，所持之理由，尚難認為充分。另被告乙○○在七九一地號
    土地有房屋，由該房屋經由編號丙部分，方得直接通行至道路，為原告所不爭執
    ，並有所提照片在卷可參。雖然被告乙○○在法律上是否有權使用該七九一地號
    土地，亦未提出適切之證明資料。然在與原告所持理由相較之下，仍以由被告乙
    ○○取得編號丙部分較為適宜。原告主張由其分得編號丙部分，難以採取。本院
    審酌上情及系爭土地之性質、使用情形、經濟效用、共有人之意願及利益之均衡
    等情，認為附圖編號甲部分由原告取得，編號乙部分由被告丙○取得，編號丙部
    分由被告乙○○取得，較稱允當，爰為判決分割如主文第一項所示。
據上論結，本件原告之訴為有理由，依民事訴訟法第七十八條、第八十條之一、第八
十五條第一項但書，判決如主文。
中　　　華　　　民　　　國　　九十三 　 年　　  三 　　 月　　二十二　　日
                                    民事第二庭
                                        法　　　官　陳 瑞 水
右為正本係照原本作成。
如對本判決上訴須於判決送達後二十日內向本院提出上訴狀。
中　　　華　　　民　　　國　　九十三 　 年　　  三 　　 月　　二十四　　日
                                        法院書記官　楊 筱 惠
